【裁判字號】    96,交上易,394
【裁判日期】    970214
【裁判案由】    過失傷害
【裁判全文】
臺灣高等法院刑事判決               96年度交上易字第394號
上  訴  人
被      告  甲○○
上列上訴人因業務過失傷害案件，不服臺灣臺北地方法院，中華
民國96年10月26日第一審判決（起訴案號：臺灣臺北地方法院檢
察署96年度偵字第12681號），提起上訴，本院判決如下：
    主  文
上訴駁回。
    事實及理由
一、本案經本院審理結果，認第一審以上訴人即被告甲○○從事
    業務之人，因業務上之過失傷害人，處有期徒刑伍月，如易
    科罰金，以新臺幣壹仟元折算壹日；減為有期徒刑貳月又拾
    伍日，如易科罰金，以新臺幣壹仟元折算壹日等，認事用法
    及量刑均無不當，應予維持，並引用第一審判決書記載之事
    實、證據及理由。
二、被告上訴意旨略以證人及告訴人於現場均未向員警告知車禍
    經過，為何到法院才說，本件是告訴人突然衝上來撞我的云
    云。然查被告於原審判決書所載之時、地駕駛營業用小客車
    與告訴人騎乘之機車發生碰撞而肇事，告訴人因此受有前揭
    傷害等情，業據被告於原審審理時坦承在卷，且經告訴人乙
    ○○以證人身分及目擊證人祁興華於原審審理時證述屬實（
    見原審96年10月12日審判筆錄），並有臺北市政府警察局大
    安分局96年9月21日北市警安分刑字第096324436 00號函及
    所檢附之警製道路交通事故現場圖、談話紀錄表、調查報告
    表(一)(二)、現場照片（附於原審卷），及告訴人所提臺大醫院
    、臺安醫院、中山醫院之診斷證明書等（見96年度偵字第12
    681號卷第25至26頁）附卷可稽。又本件車禍發生地點，係
    屬於無號誌管制之交岔路口，被告所駕車輛車行方向（即杭
    州南路2段25巷）在該交岔路口前地上設有「慢」字等節，
    有前揭警製調查報告表及現場照片可憑。按駕駛汽車，應遵
    守道路交通標誌、標線、號誌之指示，並服從交通指揮人員
    之指揮；再車輛行經無號誌之交岔路口，應減速慢行，作隨
    時停車之準備；道路交通安全規則第90條、第93條第1項第2
    款分別定有明文。另「慢」字，用以警告車輛駕駛人前面路
    況變遷，應減速慢行，此觀道路交通標誌標線號誌設置規則
    第163條即明。被告既於前揭時、地駕駛車輛，自應遵守上
    開注意義務。依前揭警製調查報告表，當時之天候雖為雨，
    惟係日間自然光線、道路無缺陷、無障礙物、視距良好，並
    無不能注意之情事。且依證人祁興華於原審審理時所述：．
    ．．告訴人從伊家對面的10巷騎機車過來，被告從25巷西向
    東方向過來，計程車就撞到告訴人．．．當時被告的計程車
    還是跨雙黃線疾駛而來撞上告訴人．．．伊感覺他的車速很
    快．．．（在發生車禍前，計程車有無減速的情況？）沒有
    ，（你看到告訴人機車從巷口騎過來時，發生追撞之前，這
    時被告與告訴人兩車距離多遠？）一過來就碰到，無法分辨
    距離多少等語。佐以被告於警詢及偵查中之陳述，均一再指
    摘是告訴人突然自路旁駛出，其一看見就閃避不及發生碰撞
    ，均未曾提及行經該路口前有減速之事，甚至其於前揭警製
    之談話紀錄表自承：（發現危害時距離對方多遠？採取何種
    反應措施？）未發現時就碰撞到，碰撞後便踩煞車停車下車
    察看等語。是被告其後於原審審理時改稱行經該路口前有減
    速云云，核屬卸責之詞，自難憑信。又本件若被告行經該路
    口前，有依規定將車速減至可隨時停煞之速度，則被告當可
    即時注意其車前狀況，而能發現告訴人所騎乘機車之動向，
    自足以避免本案車禍之發生，實無被告所稱本件車禍有猝然
    不及注意之情。顯見被告駕車通過該岔路口時，並未依該處
    路面設有「慢」字之標誌指示，將車速減至隨時可煞停之速
    度，以致在發現告訴人車行動向時來不及採取任何閃避措施
    ，而直接撞擊告訴人騎駛之機車，是被告駕車自有違反上開
    注意義務而有過失，至為明確。再本件杭州南路2段25 巷該
    路段中設有雙黃實線，用以分隔對向車道，而告訴人所騎乘
    機車行駛方向（即信義路2段10 巷），在巷口處則設有停止
    標誌等情，有前揭警製調查報告表及現場照片可稽。按停車
    再開標誌，用以告示車輛駕駛人必須停車觀察，認為安全時
    ，方得再開，設於安全停車視距不足之交岔道路次要道路口
    ；分向限制線，用以劃分路面成雙向車道，禁止車輛跨越行
    駛，並不得迴轉；道路交通標誌標線號誌設置規則第58條及
    第165 條分別定有明文。依證人祁興華前揭於原審審理時所
    述，雙方是一過來就碰撞到等語。可見告訴人亦疏未注意杭
    州南路之車行動向，即貿然駛出，所以才會在騎駛機車甫進
    入該岔路即發生碰撞，又杭州南路路中既設有雙黃實線而禁
    止跨越，告訴人為行至對向之愛國東路21巷，竟跨越杭州南
    路路中之雙黃實線，是告訴人騎乘機車自有違反上開規定亦
    與有過失，以致與被告之前揭過失，兩相競合而發生本件車
    禍。然告訴人之過失並不能減免本件被告之過失責任。被告
    雖於原審審理時辯稱本件告訴人騎乘機車有過失，其可依信
    賴原則免除過失責任云云。惟按汽車駕駛人對於防止危險發
    生之相關交通法令之規定，業已遵守，並盡相當之注意義務
    ，以防止危險發生，始可信賴他人亦能遵守交通規則並盡同
    等注意義務。若因此而發生交通事故，方得以信賴原則為由
    免除過失責任（最高法院84年度臺上字第5360號判決意旨參
    照）。被告就本件車禍之發生，有前述未遵守對於防止危險
    發生之相關交通法令之規定，且未盡相當之注意義務，以防
    止危險發生，被告自無從以信賴原則為由免除其過失責任。
    又告訴人因本件車禍受有前揭傷害，是被告之過失行為與告
    訴人所受傷害間，自具有相當之因果關係。再原審認定被告
    於車禍發生後打電話報警，並於員警前往現場處理時，當場
    主動向員警承認其為肇事人而接受裁判，有警製道路交通事
    故肇事人自首情形紀錄表可按，經核合於自首之要件，依刑
    法第62條前段規定，減輕其刑。並審酌被告係以駕駛計程車
    為業，對於道路交通安全自負有更高之注意義務，然其駕車
    行經交岔路口，在該道路路面已有「慢」字之警告，且被告
    於原審審理時亦自承該路段有點斜度等語，是此交岔路口有
    顯而易見之危險狀況，竟未依規定減速，可見其駕車之輕忽
    ，且本件未能與告訴人達成民事上和解並賠償其損害，犯後
    又一再飾詞否認，犯罪後之態度不佳，又告訴人就本件車禍
    亦與有過失，及告訴人所受前揭之傷害等一切情狀，量處如
    前揭所示之刑，並諭知易科罰金之折算標準，及本件被告之
    犯罪時間在96年4月24 日以前，合於中華民國九十六年罪犯
    減刑條例第2條第1項第3 款之規定，應依法減其宣告刑，並
    依同條例第9 條之規定，諭知易科罰金之折算標準等，原審
    已詳為說明，經核並無違誤，其認事用法及量刑均無不當，
    是上訴人前揭提起之上訴為無理由，應予駁回。
據上論結，應依刑事訴訟法第368條、第373條判決如主文。
本案經檢察官丁樹蘭到庭執行職務。
中    華    民    國    97    年    2    月    14      日
                  刑事第七庭  審判長法  官 黃麗生
                                    法  官 江國華
                                    法  官 許宗和
以上正本證明與原本無異。
不得上訴。
                                    書記官 林淑貞
中    華  民    國    97    年    2    月      18      日
附錄本案論罪科刑法條全文中華民國刑法第284條（過失傷害罪
）因過失傷害人者，處6月以下有期徒刑、拘役或5百元以下罰金
，致重傷者，處1年以下有期徒刑、拘役或5百元以下罰金。
從事業務之人，因業務上之過失傷害人者，處 1 年以下有期徒刑
、拘役或1 千元以下罰金，致重傷者，處 3 年以下有期徒刑、
拘役或2千元以下罰金。


司法院資訊處製作；財團法人民間司法改革基金會備份。
